臺灣臺北地方法院刑事判決　　　　　　 95年度交易字第851號
公　訴　人　臺灣臺北地方法院檢察署檢察官
被　　　告　丙○○
上列被告因業務過失傷害案件，經檢察官提起公訴（95年度偵字
第14041號），本院判決如下：
    主  文
丙○○從事業務之人，因業務上之過失傷害人，處有期徒刑肆月
，如易科罰金，以銀元佰元亦即新臺幣玖佰元折算壹日。
    事  實
一、丙○○係營業小客車司機，為從事駕駛業務之人，於民國九
    十四年十一月八日中午十二時十二分許，駕駛車牌號碼四一
    七－ＣＳ號營業小客車，沿臺北市松山區○○○路外側車道
    由西向東方向行駛，行至臺北市松山區○○○路五段三二號
    「臺北力霸皇冠大飯店」門口路旁，亦即該址前方交岔路口
    之機車停等區處，臨時停車供乘客下車後，因該交岔路口交
    通管制號誌為紅燈，遂停於原處與其左側停在機車停等區內
    ，由乙○○所駕駛，後載其妻甲○○（原名陳浿璟）之車牌
    號碼ＮＵＩ－六一六號重型機車同在該處停等紅燈。嗣於上
    開交岔路口交通管制號誌變換為綠燈，丙○○、乙○○均起
    步行駛後，丙○○欲自路旁切入車道行駛時，應注意車前狀
    況及兩車併行之間隔，並隨時採取必要之安全措施，而依當
    時情形並無不能注意之情事，竟疏未注意其左側有乙○○騎
    乘上開重型機車，顯然無意禮讓其先行逕自右轉之車前狀況
    ，且未與之保持安全之併行間隔，即貿然向左切入行駛，適
    有乙○○騎乘上開重型機車右轉時，亦疏未注意汽車行駛至
    交岔路口時，轉彎車應讓直行車先行，即任意搶先右轉，丙○○一時煞避不及，其所駕駛之上開營業小客車左前車頭葉
    子板撞及乙○○騎乘上開重型機車右側車身處亦即後座之甲○○右腳處，致乙○○、甲○○失控倒地，乙○○因此受有
    右側手肘擦傷、右側腳踝擦傷之傷害，甲○○則受有右膝前
    十字韌帶部分斷裂、胸壁挫傷、右踝挫傷之傷害。事發後，
    丙○○於其犯罪未被發覺前，在上開肇事現場向據報前往處
    理之臺北市政府警察局交通警察大隊松山分隊警員林勝源自
    首而接受裁判。
二、案經乙○○、甲○○訴由臺北市政府警察局松山分局報請臺
    灣臺北地方法院檢察署檢察官偵查起訴。
    理    由
一、訊據被告丙○○固坦承其有於上開時、地駕駛上開營業小客
    車，臨時停車在上開「臺北力霸皇冠大飯店」門口路旁供乘
    客下車，並停等紅燈，嗣與證人乙○○所騎乘，後載證人甲○○之上開重型機車發生本件交通事故之事實，然矢口否認
    涉有上開業務過失傷害犯行，辯稱：證人乙○○於本件交通
    事故發生前，並非停在上開交岔路口之機車停等區內停等紅
    燈，而係在該路口號誌變換為綠燈，其起步行駛後，始自左
    後方駛來，未料證人乙○○行至該交岔路口處右轉時，不慎
    撞及其所駕駛之上開營業小客車左前車頭葉子板，繼而失控
    倒地受傷，其對於本件交通事故之發生並無過失云云。經查
    ：
  (一)在本件交通事故發生前，被告係駕駛上開營業小客車載客至
    上開「臺北力霸皇冠大飯店」門口路旁，亦即上開交岔路口
    之機車停等區旁臨時停車供乘客下車後，因該交岔路口行車
    管制號誌顯示紅燈，遂在原處停等紅燈之事實，業據被告於
    警、偵詢中及本院審理時坦認在卷，而該時證人乙○○亦係
    騎乘上開重型機車停在上開交岔路口機車停等區內停等紅燈
    ，與右側由被告所駕駛之上開營業小客車相隔僅約二至三公
    尺一節，亦經證人乙○○、甲○○於警詢時證述：「（發生
    交通肇事前，你與乙○○是否有看到營小客四一七－ＣＳ號
    車在道路上行駛？當時與你們之間距離為何？或該車是在你
    們前方或旁邊？），有看到該車，該車當時也是停在我們『
    右邊』之路邊停車等候號誌燈，我們看到該車時我們雙方距
    離約二至三公尺遠（其在我們的右邊）。」、「（被告車輛
    停等位置？）被告在飯店門口‧‧‧」等語在卷（偵查卷第
    一一頁、第一六頁），復據證人甲○○於偵查中證稱：「（
    被告車輛停等位置？）被告在飯店門口‧‧‧」等語無訛（
    偵查卷第五四頁），且自上開「臺北力霸皇冠大飯店」門口
    劃設黃線可供臨時停車上下乘客之地點，即在上開交岔路口
    之機車停等區處之現場位置觀之，被告在本件交通事故發生
    前，臨時停車及停等紅燈之地點係在上開「臺北力霸皇冠大
    飯店」門口，既堪認定，則被告該時勢將佔用機車停等區○○○路面，進而與在該處停等紅燈之機車相鄰，要屬無疑，
    此正核與證人乙○○、甲○○於警詢時上開所證：兩車在上
    開交岔路口處停等紅燈時，僅僅相隔約二至三公尺之情相符
    。據此，堪認證人乙○○、甲○○上開所證符實可採。
  (二)況被告對於本件交通事故發生前，證人乙○○所騎乘之上開
    重型機車位置，於警詢時供稱：「‧‧‧突然有乙部重機車
    ＮＵＩ－六一六號‧‧‧行駛至我左方右轉（超車）時，其
    不慎撞到我左前車頭處‧‧‧」、「（案發前是否有看到重
    機車ＮＵＩ－六一六號在你前方或在你的左側或右側行駛？
    ）沒有。」云云（偵查卷第一九頁、第二０頁），嗣於偵查
    中則改口供稱：「我有看到後面有車，我不知道他是要右轉
    。」云云（偵查卷第五三頁），對於其在本件交通事故發生
    前，究否見有證人乙○○所騎乘之上開重型機車一節，時稱
    ：其在本件交通事故發生前，未見證人乙○○騎車駛來，係
    證人乙○○『突然』自其左側超車不慎撞及其所駕駛之上開
    營業小客車車頭云云；時稱：其在本件交通事故發生前，即
    見有證人乙○○騎車自後駛來，惟不知證人乙○○係要右轉
    云云，先後不一，互異其詞。且若被告確見證人乙○○騎車
    自後駛來，則其於偵查中未具體說明該時兩車之距離，以實
    其說，反而遲至本院行準備程序中及審理時，始明確指出其
    見證人乙○○騎車自後駛來時，兩車相距約十五公尺至二十
    公尺云云（本院卷第一八頁背面、第三二頁背面），亦顯與
    常情有違。是以，被告辯稱證人乙○○所騎乘之上開重型機
    車並未在上開交岔路口停等紅燈，而係在其業已起步行駛後
    ，始自其左後方駛來云云，顯係違實之詞，不足採信。從而
    ，兩車在本件交通事故發生前，確均係暫停在上開交岔路口
    之機車停等區處停等紅燈，且兩車之相對位置，以被告及證
    人乙○○之行車方向而言，證人乙○○所騎乘之上開重型機
    車在左，而被告所駕駛之上開營業小客車在右，並呈約略平
    行之狀態，洵堪認定。
  (三)本件交通事故發生前，兩車係約略平行暫停在上開交岔路口
    之機車停等區處停等紅燈之事實，既堪認定，已如前述，而
    本件交通事故係發生在上開交岔路口之行車管制號誌業已變
    換為綠燈，兩車均已起步行駛後一節，亦據被告於警、偵詢
    及本院審理時供述在卷，以及證人乙○○、甲○○於警詢及
    偵查中證述屬實，且酌諸被告及證人乙○○、甲○○對於本
    件交通事故發生時各自之行車方向及肇事經過，被告於警詢
    時供稱：「我當時在路邊，是直行（外車道），而林男（意
    指證人乙○○，應為陳男之誤繕）二人是在我的左側行駛並
    要超我的車欲右轉（案發現場有乙條無名巷）。」、「‧‧
    ‧但林男（指證人乙○○）是要超我的車想右轉，而撞到我
    。」等語（偵查卷第二０頁）；以及證人乙○○、甲○○於
    本警詢時均證稱：「‧‧‧後來綠燈後，我們就起步‧‧‧
    沒多久，該車突然從我們右邊欲往路中行駛（其應該要超車
    往我們前方行駛）‧‧‧」、「‧‧‧僅知該車想要從我們
    右邊超過我們往路中行駛。」等語（偵查卷第九頁、第一０
    頁、第一四頁、第一五頁），顯見被告在上開交岔路口行車
    管制號誌變換為綠燈，起步行駛後，明知其左側之證人乙○○係欲在該交岔路口右轉，且有意在其完成切入車道行駛之
    動作，超車繞過其營業小客車車頭後搶先右轉，惟仍執意向
    左切入車道行駛甚明，而證人乙○○亦明知被告係欲向左切
    入車道行駛之直行車，且有意超越渠所騎乘之機車，先行切
    入車道行駛無誤。職是，被告辯稱本件交通事故發生時，不
    知證人乙○○騎乘上開重型機車欲在上開交岔路口右轉云云
    ，要係事後卸責之詞，不足採信。證人乙○○於偵查中證稱
    ：起步之後，並未注意到被告所駕駛之上開營業小客車云云
    （偵查卷第五四頁），亦係避重就輕之詞，委無可採。此外
    ，並有臺北市政府警察局松山分局交通分隊Ａ３類道路交通
    事故調查報告表、道路交通事故現場圖各一份及肇事後現場
    照片暨車損照片共十八張在卷可稽（偵查卷第二五頁至第三
    三頁）。總此，堪認本件交通事故之發生，係因被告及證人
    乙○○在上開交岔路口交通管制號誌變換為綠燈，起步行駛
    後，在均明知對方之行車方向情形下，互不相讓，彼此爭道
    ，因被告疏未注意證人乙○○無意禮讓其先行逕自右轉之車
    前狀況，且未注意與證人乙○○所騎機車保持安全之併行間
    隔，即貿然向左切入行駛，以及證人乙○○騎乘上開重型機
    車右轉時，疏未注意禮讓直行車先行，任意搶先右轉，致被
    告一時煞避不及，其所駕駛之上開營業小客車左前車頭葉子
    板撞及證人乙○○騎乘上開重型機車右側車身處，亦即後座
    之證人甲○○右腳處，致證人乙○○、甲○○失控倒地所致
    。
二、次按汽車行駛時，駕駛人應注意車前狀況及兩車併行之間隔
    ，並隨時採取必要之安全措施，道路交通安全規則第九十四
    條第三項定有明文。次查：被告為汽車駕駛人，於上揭時、
    地駕車行經上開交岔路口向左切入車道直行行駛時，自應遵
    守前揭道路交通安全規則之規定，而本件交通事故發生時，
    並無不能注意之情事，竟疏未注意其左側證人乙○○騎乘上
    開重型機車有意搶先右轉之車前狀況，且未注意與證人乙○○所騎機車保持安全之併行間隔，即貿然向左切入行駛，致
    生本件交通事故，其有過失甚明，再者，證人乙○○確因本
    件交通事故，因此受有右側手肘擦傷、右側腳踝擦傷之傷害
    ；證人甲○○則因此受有右膝前十字韌帶部分斷裂、胸壁挫
    傷、右踝挫傷之傷害，亦分據證人乙○○、甲○○於警詢及
    偵查中證陳在卷，並有臺灣大學醫學院附設醫院診斷證明書
    一份及長庚紀念醫院臺北分院診斷證明書二份附卷足憑（偵
    查卷第三五頁至第三七頁），證人乙○○、甲○○所受傷害
    結果與被告之過失行為間，具有相當因果關係甚明，被告自
    應就其過失行為負責。又被告係一營業小客車駕駛人，已據
    被告於本院審理時供認在卷，自屬刑法上所謂從事駕駛業務
    之人，對於駕駛中發生危險之認識能力，較一般人為強，故
    法律上課以較高之注意義務。亦即，被告避免發生駕駛危險
    之期待可能性較常人為高，故其違反注意義務之可責性自亦
    較重，被告既係從事駕駛業務之人，其因上開過失致證人乙○○、甲○○受傷之行為，自應論以業務過失傷害罪。至證
    人乙○○於本件交通事故發生時，騎乘上開重型機車行經上
    開交岔路口右轉彎時，亦疏未注意禮讓直行之被告車輛先行
    ，任意搶先右轉，違反道路交通安全規則第一百零二條第一
    項第七款規定，對於本件交通事故之發生，亦與有過失。然
    不能因此減免被告刑責。至將經本件交通事故送交鑑定肇事
    責任之歸屬結果，雖認被告有起步前疏未注意讓行駛中之車
    輛先行之過失，有臺北市車輛行車事故鑑定委員會九十五年
    八月三十一日北鑑審字第０九五三０二九四八００號函暨函
    覆之鑑定意見書、臺北市交通局九十五年十一月二十七日北
    市交五字第０九五三五三三九一００號函暨函覆之臺北市車
    輛行車事故鑑定覆議委員會鑑定覆議意見書各一份在卷可按
    （偵查卷第六二頁至第六五頁、第九八頁至第一００頁）。
    惟兩車在本件交通事故發生前，均係暫停在上開交岔路口之
    機車停等區處停等紅燈，兩車之相對位置，係呈約略平行之
    狀態，而本件交通事故又係發生在該交岔路口行車管制號誌
    業已變換為綠燈，兩車均已起步後，已如前述，是上開鑑定
    意見認被告有起步前疏未注意禮讓行駛中之車輛先行之過失
    ，嫌屬無據，要無可採，附此敘明。從而，本件事證明確，
    被告業務過失傷害犯行，洵堪認定，應予依法論處。
三、按被告行為後，刑法部分條文業於九十四年一月七日修正，
    九十四年二月二日公布，九十五年七月一日施行，現行刑法
    第二條第一項規定：「行為後法律有變更者，適用行為時之
    法律。但行為後之法律有利於行為人者，適用最有利於行為
    人之法律。」，上開規定乃與刑法第一條罪刑法定主義契合
    ，而貫徹法律禁止溯及既往原則，係規範行為後法律變更所
    生新舊法律比較適用之準據法，是刑法第二條本身雖經修正
    ，但刑法第二條既屬適用法律之準據法，本身尚無比較新舊
    法之問題，應一律適用裁判時之現行刑法第二條規定以決定
    適用之刑罰法律，先予敘明。而本次刑法修正之比較新舊法
    ，應就罪刑有關之共犯、未遂犯、想像競合犯、牽連犯、連
    續犯、結合犯，以及累犯加重、自首減輕暨其他法定加減原
    因（如身分加減）與加減例等一切情形，綜其全部罪刑之結
    果而為比較（最高法院九十五年五月二十三日九十五年度第
    八次刑庭會議決議參照）。茲查：
  (一)刑法第二百八十四條第二項前段之業務過失傷害罪，法定刑
    為一年以下有期徒刑、拘役或一千元以下罰金，其中罰金刑
    部分，依修正後刑法施行法增訂第一條之一規定：「中華民
    國九十四年一月七日刑法修正施行後，刑法分則編所定罰金
    之貨幣單位為新臺幣。九十四年一月七日刑法修正時，刑法
    分則編未修正之條文定有罰金者，自九十四年一月七日刑法
    修正施行後，就其所定數額提高為三十倍。但七十二年六月
    二十六日至九十四年一月七日新增或修正之條文，就其所定
    數額提高為三倍」；另刑法第三十三條第五款修正為：「主
    刑之種類如下：五、罰金：新臺幣一千元以上，以百元計算
    之。」，於九十五年七月一日即九十四年一月七日刑法修正
    施行後，固應依刑法施行法第一條之一規定，改以新臺幣計
    算罰金數額，且提高罰金數額至三十倍，所得科處之罰金刑
    最高為新臺幣三萬元、最低為新臺幣一千元。然依被告行為
    時之刑罰法律，即罰金罰鍰提高標準條例第一條前段規定之
    提高倍數十倍及刑法第三十三條第五款規定之罰金最低額一
    元計算，該罪之罰金刑最高為銀元一萬元，最低額為銀元十
    元，經依現行法規所定貨幣單位折算新臺幣條例予以折算後
    ，最高額雖與新法同為新臺幣三萬元，然最低額僅為新臺幣
    三十元。是以，比較上述修正前、後之刑罰法律，以被告行
    為時之舊法對其較為有利，應適用修正前刑法第二百八十四
    條第二項前段之業務過失傷害罪予以論處。
  (二)修正前刑法第四十一條第一項前段規定：「犯最重本刑為五
    年以下有期徒刑以下之刑之罪，而受六個月以下有期徒刑或
    拘役之宣告，因身體、教育、職業、家庭之關係或其他正當
    事由，執行顯有困難者，得以一元以上三元以下折算一日，
    易科罰金。」，該時易科罰金之折算標準，依修正前罰金罰
    鍰提高標準條例第二條前段（現已刪除）之規定，係就其原
    定數額提高為一百倍折算一日，亦即被告行為時之易科罰金
    折算標準，應以銀元三百元折算一日，經折算為新臺幣後，
    應以新臺幣九百元折算為一日。惟九十五年七月一日修正公
    布施行之刑法第四十一條第一項前段則規定：「犯最重本刑
    為五年以下有期徒刑以下之刑之罪，而受六個月以下有期徒
    刑或拘役之宣告者，得以新臺幣一千元、二千元或三千元折
    算一日，易科罰金。」，比較修正前後之易科罰金折算標準
    ，以九十五年七月一日修正公布施行前之規定，較有利於受
    刑人，自應依刑法第二條第一項前段，適用修正前刑法第四
    十一條第一項前段規定，定其折算標準。
  (三)修正前刑法第六十二條關於自首之規定為：「「對於未發覺
    之罪自首而受裁判者，減輕其刑。但有特別規定者，依其規
    定。」；修正後刑法第六十二條規定為：「對於未發覺之罪
    自首而受裁判者，得減輕其刑。但有特別規定者，依其規定
    。」，將必減輕其刑改為得減輕其刑，自屬法律有變更，且
    比較結果以舊法有利於被告，應適用修正前刑法第六十二條
    規定。
四、核被告所為，係犯修正前刑法第二百八十四條第二項前段之
    業務過失傷害罪。被告於犯罪後，未被有偵查權限機關發覺
    為犯罪嫌疑人前，在上開肇事現場向據報前往處理之證人林
    勝源亦即臺北市政府警察局交通警察大隊松山分隊警員表明
    其為本件交通事故之肇事者而接受裁判，此業經證人林勝源
    於本院審理時證述無訛，合於自首要件，應依修正前刑法第
    六十二條前段規定，減輕其刑。爰審酌發生本件交通事故，
    被告之過失程度、證人乙○○亦與有過失，證人乙○○、甲○○所受上開傷害情形、被告肇事後，迄今均未與證人乙○○、甲○○達成民事和解，賠償證人乙○○、甲○○因傷所
    致損害、所生危害及犯後飾詞狡辯，否認過失之態度等一切
    情狀，量處如主文所示之刑，並依修正前刑法第四十一條第
    一項前段規定，諭知易科罰金之折算標準。
據上論斷，應依刑事訴訟法第二百九十九條第一項前段，刑法第
二條第一項前段，修正前刑法第二百八十四條第二項前段、第四
十一條第一項前段、第六十二條前段，罰金罰鍰提高標準條例第
一條前段，修正前罰金罰鍰提高標準條例第二條，現行法規所定
貨幣單位折算新臺幣條例第二條，判決如主文。
本案經檢察官高怡修到庭執行職務。
中　　華　　民　　國　　96　　年　　3 　　月　　2 　　日
                        臺灣臺北地方法院刑事第十五庭
                            審判長法  官　廖紋妤
                                  法  官  邱蓮華
                                  法  官  吳麗英
上正本證明與原本無異。
如不服本判決，應於判決送達後10日內向本院提出上訴狀（應抄
附繕本）。告訴人或被害人如對於本判決不服者，應具備理由請
求檢察官上訴，其上訴期間之計算係以檢察官收受判決正本之日
期為準。
                                  書記官  田華仁
中　　華　　民　　國　　96　　年　　3 　　月　　2 　　日
附錄本案論罪科刑法條：
刑法第二百八十四條：因過失傷害人者，處六月以下有期徒刑、
                    拘役或五百元以下罰金。致重傷者，處一
                    年以下有期徒刑、拘役或五百元下罰金。
                    從事業務之人，因業務之過失傷害人者，
                    處一年以下有期徒刑、拘役或一千元以下
                    罰金。致重傷者，處三年以下有期徒刑、
                    拘役或二千元以下罰金。
